【裁判字號】    97,審易,962
【裁判日期】    970930
【裁判案由】    偽造文書
【裁判全文】
臺灣桃園地方法院刑事判決             97年度審易字第962號
公  訴  人  臺灣桃園地方法院檢察署檢察官
被      告  丁○○
選任辯護人   林建平律師
             蔡宜真律師
上列被告因偽造文書案件，經檢察官提起公訴（96年度偵字第25
271 號），嗣被告於準備程序進行中為有罪之陳述，經本院合議
庭裁定由受命法官獨任進行簡式審判程序後，聲請改依協商程序
而為判決，本院判決如下：
    主  文
丁○○共同行使偽造私文書，累犯，足以生損害於公眾及他人，
處有期徒刑玖月，減為有期徒刑肆月又拾伍日，如易科罰金，以
銀元佰元即新臺幣玖佰元折算壹日。
    事實及理由
一、本件被告所犯係死刑、無期徒刑或最輕本刑為3 年以上有期
    徒刑以外之罪，其於準備程序中就被訴事實為有罪之陳述，
    經本院告知簡式審判程序之旨，並聽取公訴人、被告及辯護
    人之意見後，爰依刑事訴訟法第273 條之1 第1 項規定合議
    裁定由受命法官獨任進行簡式審判程序。
二、丁○○曾有詐欺、侵占、違反商業會計法等前科，其中於民
    國84年間，因詐欺案件，經本院以85年度易字第263 號判決
    判處有期徒刑5 月，上訴後，經臺灣高等法院以87年度上易
    字第5594號判決上訴駁回確定；又於86年間，因侵占案件，
    經本院以87年度易字第251 號判決判處有期徒刑6 月，上訴
    後，經臺灣高等法院以87年度上易字第6332號判決上訴駁回
    確定。上開二罪，繼經臺灣高等法院以88年度聲字第684 號
    裁定應執行有期徒刑9 月確定，於89年11月24日縮刑期滿執
    行完畢（構成累犯）。
三、詎仍不知悔改，復與王年泰（另經本院以95年度易緝字第63
    號判處有期徒刑4 年，其中行使偽造私文書部分判處有期徒
    刑10月）共同基於行使偽造私文書之犯意聯絡，於民國90年
    1 月3 日，先由丁○○出面，與設於桃園縣桃園市○○路39
    3 號7 樓之1 之悅穩建設股份有限公司（下稱悅穩公司）及
    富資營造股份有限公司（下稱富資公司）之負責人丙○○表
    示欲購買該2 公司之全部股份，經丙○○表示同意，雙方簽
    訂「轉讓契約書」，並約定由丁○○受讓上開2 公司之一切
    債權債務，及辦理全部之股東名義變更，嗣王年泰再委由潘
    素真（經檢察官另為不起訴）、王國順（經檢察官另行起訴
    ）分別擔任悅穩公司、富資公司之名義負責人，王年泰則擔
    任上開二公司之實際負責人。惟王年泰及丁○○二人竟未依
    約辦理全部股東名義變更，並於90年2 月間，明知悅穩公司
    、富資公司原負責人及股東已無持有各該公司任何股份，亦
    未經其等同意，竟冒用悅穩公司原負責人丙○○及股東乙○○、甲○○○、李忠雄及富資營造公司原負責人丙○○及股
    東陳仕展、陳昱翰、乙○○、陳雅雯、王建富之名義，偽造
    該2 公司之股東名簿、股東臨時會決議、董事會決議、簽到
    簿、董事願任同意書、監察人願任同意書、變更登記申請書
    等私文書，嗣並持向經濟部中部辦公室申請該2 公司之公司
    負責人名義、股東名義之變更登記，足生損害於經濟部對於
    公司登記管理之正確性及悅穩建設公司負責人丙○○及股東
    乙○○、甲○○○、李忠雄及富資營造公司負責人丙○○及
    股東陳仕展、陳昱翰、乙○○、陳雅雯、王建富。案經丙○○、乙○○及林卓貞妹訴由臺灣桃園地方法院檢察署檢察官
    偵查後起訴。
四、證據名稱：
  (一)被告於本院準備程序中之自白。
  (二)證人即同案被告王年泰、王國順、潘素真於偵查中之證述，
    證人丙○○、陳昱翰、陳雅雯於偵查中之證述。
  (三)富資營造公司變更登記申請書、股東名簿、董事會決議錄、
    股東臨時會決議錄、董事會簽到簿、董事願任同意書、監察
    人願任同意書；悅穩建設公司股東名簿、股東臨時常會議事
    錄、董事會議事錄、補正申請書、董事願任同意書、監察人
    願任同意、書董事會出席董事簽到簿影本等件。
五、本件經檢察官與被告於審判外達成協商之合意且被告已認罪
    ，其合意內容為：就其行使偽造私文書部分，被告願受科刑
    範圍為有期徒刑9 月，減為有期徒刑4 月又15日。經查，上
    開協商合意並無刑事訴訟法第455 條之4 第1 項所列情形之
    一，檢察官聲請改依協商程序而為判決，本院爰不經言詞辯
    論，於協商合意範圍內為協商判決，合予敘明。
六、附記事項：
  (一)比較新舊法：按刑法業於95年7 月1 日施行，修正後刑法第
    2 條第1 項之規定：「行為後法律有變更者，適用行為時之
    法律。但行為後之法律有利於行為人者，適用最有利於行為
    人之法律」，係規範行為後法律變更所生新舊法比較適用之
    準據法，於新法施行後，應適用新法第2 條第1 項之規定，
    為「從舊從輕」之比較；比較時應就罪刑有關之共犯、未遂
    犯、想像競合犯、牽連犯、連續犯、結合犯，以及累犯加重
    、自首減輕暨其他法定加減原因（如身分加減）與加減例等
    一切情形，綜其全部罪刑之結果而為比較（最高法院95年第
    8 次刑事庭會議決議參照）。然如行為後刑法條文經修正，
    惟無有利、不利情形，自無庸為新舊法之比較，直接適用裁
    判時即修正後之刑法（參見最高法院95年度第21次刑庭會議
    決議）。查被告為事實欄所載犯行後，刑法業於95年7 月1
    日修正施行，與本案相關之修正包括：共犯及易科罰金之折
    算標準之規定，均有修正：
  1.共犯部分：刑法第28條共犯之規定，於94年1 月7 日修正、
    95年7 月1 日施行前之規定為：「二人以上共同實施犯罪之
    行為者，皆為正犯」，現行刑法之規定則為：「二人以上共
    同實行犯罪之行為者，皆為正犯」，揆諸本條之修正理由係
    為釐清陰謀共同正犯、預備共同正犯、共謀共同正犯是否合
    乎本條規定之正犯要件。而本案被告許珮甄、閻自源共同實
    行犯罪之行為，無論依修正前或修正後之刑法第28條規定，
    均為正犯，應適用修正後刑法第28條規定。
  2.關於易科罰金之折算標準，除刑法第41條第1 項有所修正外
    ，罰金罰鍰提高標準條例於95年4 月28日修正，並自同年7
    月1 日起生效施行。修正前刑法第41條第1 項前段規定：「
    犯最重本刑為五年以下有期徒刑以下之刑之罪，而受六個月
    以下有期徒刑或拘役之宣告，因身體、教育、職業、家庭之
    關係或其他正當事由，執行顯有困難者，得以一元以上三元
    以下折算一日，易科罰金。」再依修正前罰金罰鍰提高標準
    條例第2 條：「依刑法第四十一條易科罰金或第四十二條第
    二項易服勞役者，均就其原定數額提高為一百倍折算一日；
    法律所定罰金數額未依本條例提高倍數，或其處罰法條無罰
    金刑之規定者，亦同。」之規定，被告行為時之易科罰金折
    算標準，應以銀元一百元、二百元、三百元折算一日，經折
    算為新臺幣後，應以新臺幣三百元、六百元、九百元折算一
    日。惟修正後刑法第41條第1 項前段規定：「犯最重本刑為
    五年以下有期徒刑以下之罪，而受六個月以下有期徒刑或拘
    役之宣告者，得以新臺幣一千元、二千元或三千元折算一日
    ，易科罰金。」另修正後罰金罰鍰提高標準條例則刪除原第
    2 條之規定。是以比較新舊法結果，自以舊法所定之易科罰
    金折算標準有利於被告，故應適用修正前刑法第41條第1 項
    前段，及修正前罰金罰鍰提高標準條例第2 條之規定，對被
    告較為有利，並依修正前刑法第41條第1 項之規定，諭知易
    科罰金之折算標準。
  3.另刑法第47條累犯之規定於94年1 月7 日修正公布，並於95
    年7 月1 日施行，修正前刑法第47條規定：「受有期徒刑之
    執行完畢，或受無期徒刑或有期徒刑一部之執行而赦免後，
    5 年以內再犯有期徒刑以上之罪者，為累犯，加重本刑至二
    分之一。」修正後刑法第47條第1 項規定：「受徒刑之執行
    完畢，或一部之執行而赦免後，5 年以內故意再犯有期徒刑
    以上之罪者，為累犯，加重本刑至二分之一。」經比較前述
    新、舊法結果，修正後規定並未較有利於行為人，則應適用
    修正後刑法第47條規定。
  (二)本案檢察官原起訴被告涉犯刑法第216 條、第214 條之行使
    使公務員登載不實文書罪，及刑法第216 條、第215 條之行
    使業務登載不實罪，惟經蒞庭實行公訴之檢察官變更起訴法
    條為同法第216 條、第210 條之行使偽造私文書罪，基於檢
    察一體之原則，起訴法條既經檢察官更正，本院自無庸再變
    更檢察官所引應適用之法條，附此敘明。
  (三)被告行使偽造私文書之犯罪時間在96年4 月24日以前，所犯
    為刑法第216 條、第210 條之罪，合於減刑條件，與中華民
    國九十六年罪犯減刑條例第2 條第1 項第3 款規定相符，應
    減其刑期2 分之1 。
七、應適用之法條：刑事訴訟法第273 條之1 第1 項、第455 條
    之4 第2 項、第455 條之8 ，修正後刑法第2 條第1 項前段
    、第28條、第47條第1 項、刑法第216 條、第210 條，修正
    前刑法第41條第1 項前段，修正前罰金罰鍰提高標準條例第
    2 條，現行法規所定貨幣單位折算條例第2 條，中華民國九
    十六年罪犯減刑條例第2 條第1 項第3 款、第7 條、第9 條
    。
八、本判決除有刑事訴訟法第455 條之4 第1 項第1 款、第2 款
    、第4 款、第6 款、第7 款所定情形之一，或違反同條第2
    項規定者外，不得上訴。
九、如不服本件判決，得自收受判決送達之日起10日內，向本院
    提出上訴書狀，上訴於第二審法院。
本案經檢察官潘怡華到庭執行職務。
中    華    民    國    97    年    9     月    30    日
                  刑事庭    法  官  徐  培  元
以上正本證明與原本無異。
                            書記官  楊  美  慧
中    華    民    國    97    年    10    月    2     日
附錄論罪科刑法條：
中華民國刑法第216條
行使第210 條至第215 條之文書者，依偽造、變造文書或登載不
實事項或使登載不實事項之規定處斷。
中華民國刑法第210條
偽造、變造私文書，足以生損害於公眾或他人者，處五年以下有
期徒刑。


司法院資訊處製作；財團法人民間司法改革基金會備份。
